台灣高等法院民事判決　九十年度重上國字第五號
　　上　訴　人
　　即被上訴人　甲○○
　　法定代理人　邱順章
　　法定代理人　黃林玲玲
右當事人間因國家賠償事件，兩造對於中華民國九十年三月十三日臺灣板橋地方法院
八十九年度重國字第四號第一審判決均提起上訴，本院判決如左：
    主    文
原判決關於駁回甲○○後開第二項之訴部分，與該部分假執行之聲請，及關於上訴部
分訴訟費用之裁判均廢棄。
右開廢棄部分，台北縣新莊市公所應再給付甲○○新台幣肆拾玖萬肆仟柒佰肆拾伍元
及自民國八十九年五月四日起至清償日止，按週年利率百分之五計算之利息。
甲○○其餘上訴及假執行之聲請均駁回。
台北縣新莊市公所之上訴駁回。
第一審訴訟費用，關於上訴部分及第二審訴訟費用，由甲○○負擔二分之一，餘由台
北縣新莊市公所負擔。
本判決第二項於甲○○以新台幣壹拾陸萬伍仟元為台北縣新莊市公所供擔保後，得假
執行；但台北縣新莊市公所於假執行程序實施前，以新台幣肆拾玖萬肆仟柒佰肆拾伍
元為甲○○預供擔保，得免為假執行。
    事實及理由
壹、程序方面：
    按國家賠償法第十一條第一項規定，請求權人提起損害賠償之訴，係以賠償義務
    機關拒絕賠償，或自提出請求之日起逾三十日不開始協議，或自開始協議之日起
    逾六十日協議不成立者，為其前提要件。從而請求權人起訴時，自應提出相當之
    證據，以證明賠償義務機關確有拒絕賠償、逾期不開始協議或協議不成立情事，
    否則即屬起訴要件不備。又請求權人因賠償義務機關拒絕賠償或協議不成立而起
    訴者，應於起訴時提出拒絕賠償或協議不成立之證明書，國家賠償法施行細則第
    三十七條第一項定有明文。查本件上訴人即被上訴人甲○○（下稱甲○○）向被
    上訴人即上訴人台北縣新莊市公所 (下稱新莊市公所 )請求國家賠償，經新莊市
　　公所於民國（下同）八十八年九月七日收受賠償請求書後，曾於八十八年十一月
　　十一日及九十年二月二十一日與甲○○協議仍無結果等情，有賠償請求書、郵局
　　掛號回執、二次協議紀錄等影本各一件附卷可稽，足認協議不成立，揆諸前開規
　　定，甲○○提起本件國家賠償訴訟之程序並無不合。
貳、實體方面：
一、甲○○主張：訴外人林恩吉係受僱於新莊市公所之清潔車駕駛員，於八十八年六
    月七日上午七時四十分許，駕駛車牌號碼ＱＬ─五六六號清潔車沿臺北縣樹林鎮
    ○○道路，由新莊往鶯歌方向行駛，行經水源街口時，未注意車前狀況並減速慢
    行作隨時停車之準備，適有甲○○騎乘車牌號碼ＭＥＰ─七五五號重型機車，沿
    水源街行駛，行經防汛道路時，欲左轉往新莊方向行駛，因林恩吉駛入對向車道
    ，又超速行駛，致其駕駛之上開清潔車左前車頭部位撞及甲○○所騎乘前開機車
    後側，甲○○因而人車倒地，受有頭部外傷、顱內出血、腦挫傷浮腫、併吸入性
　　肺炎之傷害，目前仍四肢強（僵）直癱瘓，無法言語，完全依賴家屬照料，爰依
　　國家賠償法第二條、第三條、民法第一百八十八條第一項之規定，就其醫藥費用
　　（一百九十三萬五千三百八十元）、看護費用（二千零三十二萬七千二百九十四
　　元）、喪失勞動能力損失（五百一十萬四千零六十六元）、增加生活上需要（九
　　十二萬八千零二十八元）、精神慰撫金（三百萬元）之損害，請求新莊市公所賠
　　償三千一百二十九萬四千七百六十八元，及自起訴狀繕本送達之翌日起至清償日
　　止，按年息百分之五計算之利息，並願供擔保而為假執行之宣告。原審判決新莊
　　市公所應給付甲○○一千零六十七萬七千八百八十四元 (其中醫藥費九萬五千五
　　百四十七元、看護費七百六十一萬六千九百八十一元、喪失勞動能力損失一百八
　　十四萬三千四百六十五元、增加生活上需要三十七萬一千八百九十一元、精神慰
　　撫金七十五萬元）及自八十九年五月四日（即起訴狀繕本送達翌日）起至清償日
　　止，按週年利率百分之五計算之利息，並准供擔保為假執行之宣告，而駁回甲○
　　○其餘之訴。兩造均不服，新莊市公所就其敗訴部分聲明上訴，甲○○就其敗訴
　　部分中之一千二百一十七萬七千八百八十四元本息 (即醫療費用九萬五千五百四
　　十七元、喪失勞動能力損失一百八十四萬三千四百六十五元、學步帶等增加生活
　　上需要三十七萬一千八百九十一元、看護費用七百六十一萬六千九百八十一元、
　　精神慰撫金二百二十五萬元) 聲明上訴，其餘部分則未聲明不服，甲○○於本院
　　上訴聲明為：(一)原判決關於駁回甲○○後開第二項之訴部分及該部分假執行之聲
　　請均廢棄。(二)右開廢棄部分，新莊市公所應再給付甲○○一千二百一十七萬七千
　　八百八十四元，及自八十九年五月四日起至清償日止按年利率百分之五計算之利
　　息。(三)願供擔保聲請宣告假執行。其答辯聲明為：上訴駁回。
二、被上訴人即上訴人台北縣新莊市公所則以：訴外人林恩吉雖為伊所屬清潔隊員工
    ，惟事發當時係駕駛清潔車將垃圾運往掩埋場，執行伊賦予其私法主體地位而從
    事一般行政之補助行為，並非行使公權力；且清潔車雖為「公物」，但該清潔車
    本身並無瑕疵或故障，設置或管理皆無欠缺，應無國家賠償法之適用；又伊對於
    林恩吉選任及監督已盡相當之注意，且該事件係屬突發狀況，伊縱加以相當之注
    意而仍不免發生損害，依民法第一百八十八條第一項但書之規定，伊自不負賠償
    責任；況甲○○騎乘機車行經閃光紅燈號誌交岔路口，未暫停讓幹道上之林恩吉
    所駕清潔車先行，對於本件車禍之發生不僅與有過失，且應負大部分之過失責任
    ，縱認伊應負損害賠償責任，亦應減輕或免除賠償金額；再者，甲○○請求喪失
    勞動能力之損失、看護費用及精神慰撫金之數額均屬過高等語資為抗辯。其於本
    院答辯聲明為：(一)上訴駁回。(二)如受不利判決，願供擔保請准免為假執行。並對
    於原判決不利部分提起上訴，其上訴聲明為：(一)原判決不利於新莊市公所之部分
    廢棄。(二)右開廢棄部分，甲○○在第一審之訴及假執行之聲請均駁回。
三、本件經依民事訴訟法第四百六十三條準用同法第二百七十條之一第一項第三款規
    定，整理並協議簡化爭點及不爭執點後，兩造同意僅就言詞辯論時所陳述之事實
    及主張之法律關係為論斷（見本院卷(二)第六二頁至第六三頁、第七五頁至第七八
    頁、第九十頁至第一Ｏ一頁）。經查：甲○○主張新莊市公所所屬清潔隊駕駛員
    林恩吉於上開時、地，駕駛ＱＬ─五六六號清潔車，行經閃光黃燈路口，因過失
    而與甲○○騎乘之ＭＥＰ─七五五號機車發生碰撞，致甲○○人車倒地，受有頭
    部外傷、顱內出血、腦挫傷浮腫、併吸入性肺炎等傷害，現在仍四肢僵直無法協
    調運動、無法言語、大小便失禁、完全依賴家屬照顧等情，為新莊市公所所不爭
    執，且有財團法人新光吳火獅紀念醫院之診斷證明書、九十年十二月二十四日（
    九十）新醫醫字第一０二八號函附卷可稽（見原審卷第十頁、本院卷(二)第十六頁
    、第十七頁），而林恩吉所犯因業務上之過失傷害人致重傷之刑責部分，亦經本
    院判處有期徒刑五月確定，此有本院八十九年度交上易字第二Ｏ五號刑事判決書
    在卷可參，堪信甲○○此部份之主張為真正。惟新莊市公所否認伊就系爭車禍之
    發生應負國家賠償責任，並以前開情詞置辯，是本件應予審究之爭點厥為：甲
    ○○就本件車禍是否得請求國家賠償？甲○○就本件車禍之發生是否與有過失
    ？甲○○得請求損害賠償之金額為何？茲析述如下：
  (一)甲○○就本件車禍得請求國家賠償：
    1.按公務員於執行職務行使公權力時，因故意或過失不法侵害人民自由或權利者
      ，國家應負損害賠償責任，國家賠償法第二條第二項前段定有明文。所謂行使
      公權力，係指公務員居於國家機關之地位，行使統治權作用之公法行為而言，
      並包括運用命令及強制等手段干預人自由及權利之行為，以及提供給付、服務
      、救濟、照顧等方法，增進公共及社會成員之利益，以達成國家任務之行為。
      而市公所所屬清潔隊員駕駛垃圾車至各家收集垃圾，係屬國家福利行政 (給付
      行政) 範圍，為行使公權力之行為，此有最高法院八十八年度台上字第二二一
      四號裁判意旨可資參照。雖判斷當事人間之法律關係，不應以當事人之身分為
      惟一之判斷標準，而應以實際上發生於當事人間之法律關係判斷之；惟清潔隊
      員之任務，除垃圾之清運外，尚有清除違規張貼於路燈、牆壁等之廣告物、違
      規佔用道路之障礙物等統治管理之行政行為，係屬公務員執行職務無訛，其中
      有關清潔隊員稽查、告發違規廢棄物等行為，更係行使公權力之行為，並無疑
      義；至關於垃圾清運方面，雖由民眾繳交一部分費用（不論其繳交方式為附加
      於水費或依照垃圾袋計算），而由清潔隊員將其所交付之垃圾清運，惟所繳交
      之費用並未完全反應清運垃圾之成本，仍需地方政府每年編列預算支應，乃眾
      所週知之事實，故清運垃圾與民眾付費之間，尚與私權之對價關係不同。參之
      清潔隊員駕駛清潔車在從事垃圾收集清運之工作，仍兼有隨時稽查、告發違規
      廢棄物等行使公權力之職務，二者並無主從附隨關係，亦無從割裂而單獨認清
      潔隊員駕駛清潔車從事垃圾清運工作係無關公權力行使之行為。
    2.查本件肇事地點在台北縣樹林鎮○○道、水源街之交岔口，新莊市公所屬清潔
      隊員林恩吉所駕清潔車為幹線汽車，路口有閃黃燈，甲○○所騎乘重機車為支
      線道轉彎車，路口有閃紅燈，依交通法令，本件雙方駕車行抵肇事路口時，林
      恩吉應減速慢行，小心通過，注意安全，甲○○則應先停車，讓幹道之清潔車
      先行通過，俟安全無危險時，始得續行前進，惟林恩吉當時並未減速之事實，
      業據其於八十九年五月十九日本院刑事庭法官審理八十九年度交上易字第二Ｏ
      五號過失傷害案件履勘現場時自承在卷，此有該筆錄附卷可稽 (見該案卷第三
      十頁，影本見本院卷(一)第五十頁背面) ，則林恩吉行經交岔路口，目擊甲○○
      騎乘機車，未減速慢行，採取必要之安全措施，致發生車禍，具有過失甚明。
      依前開說明，林恩吉駕駛清潔車從事垃圾清運之執行職務行使公權力時，因過
      失而侵害甲○○之身體健康，甲○○依國家賠償法第二條第二項之規定，請求
      林恩吉所屬之新莊市公所賠償損害，自屬有據。
  (二)甲○○就本件車禍之發生與有過失：
    1.按損害之發生或擴大，被害人與有過失者，法院得減輕賠償金額，或免除之，
      民法第二百十七條第一項定有明文。查新莊市公所清潔隊員林恩吉於上開、地
      駕駛清潔車，因過失而撞傷甲○○之事實，已如前述，惟甲○○騎乘機車行經
      閃光紅燈號誌之交岔路口，遭林恩吉所駕由幹線方向前來之清潔車碰撞，顯見
      甲○○當時未暫停讓幹道車先行，同為本件車禍之肇事原因。臺灣省臺北縣區
      車輛行車事故鑑定委員會八十八年九月二日八八北行字第一二八三號函附之北
　　　鑑字第八八六四九號鑑定意見書亦認為：甲方（指甲○○）行經閃光紅燈號誌
　　　交岔路口，未暫停讓幹道車先行，乙方（指林恩吉）行經閃光黃燈號誌交岔路
　　　口，未減速慢行且閃避不當，有該鑑定書在卷足憑（見原審卷第五四頁至第五
　　　六頁），足認本件車禍之發生，雙方均有過失。
    2.雖甲○○辯稱：伊當時騎乘機車已逾交岔路口中心處，是林恩吉超速行駛，並
      駛入對向車道而撞到伊，且本院刑事庭審理八十九年度交上易字第二Ｏ五號過
      失傷害案件時，曾於八十九年五月十九日至現場履勘，並製作現場圖，依書記
      官所繪製現場圖之撞擊點係在甲○○車道斑馬線上，即該雙向車道全寬九公尺
      ，則一車道寬四．五公尺，而機車刮痕自斑馬線界線起算一．八公尺，清潔車
      剎車痕距馬路水泥邊三．五公尺，距機車刮痕一．九八公尺，且在斑馬線上，
      顯然該撞擊點係在伊車道上；又警方所繪製之現場圖不完整，且將另一邊之停
      止線劃成斑馬線、水泥邊劃成水泥分隔島，致鑑定機關之鑑定有誤云云。惟查
      ：本院刑事庭法官於上開時、地與林恩吉及甲○○之法定代理人邱順章履勘現
      場所繪製之現場圖已記載：林恩吉指述撞及點在斑馬線中央，邱順章指述撞及
      點在斑馬線前方往新莊方向之環河路車道上等語，可見雙方對於撞擊點之指認
　　　各執一詞，而該現場圖亦未標示任何撞擊點，有該現場圖影本附卷可按（見原
　　　審卷第七三頁），足認甲○○所稱依書記官所繪製之現場圖撞擊點係在伊車道
　　　斑馬線上云云，已有不符；而該現場圖之空白處固加註「一、垃圾車剎車痕距
　　　離左邊馬路水泥邊約三．五公尺。二、垃圾車剎車痕距機車刮痕一．九八公尺
　　　」等語，惟該「註」內之數據，均為警方於肇事當時所繪製之現場圖內所無，
　　　恐係根據林恩吉或邱順章事後之指認所記載，距離事發時間已近一年，其可信
　　　度已足啟人疑竇；且縱在現場圖上增加上開數據，亦無從據以推論撞擊點在甲
　　　○○行駛之車道上。蓋依警方繪製之現場圖所示（見原審卷第七四頁），機車
　　　刮地痕距離斑馬線前端一．八公尺，剎車痕五．六公尺，並無任何關於撞擊點
　　　之記載；參照警方於現場處理時拍攝之相片十幀所示（見原法院檢察署八十八
　　　年度偵字第一六四一九號偵查卷第十頁至第十三頁），該刮地痕之位置係在甫
　　　過斑馬線中央一點點，而據任職於臺灣省臺北縣區車輛行車事故鑑定委員會之
　　　技士劉俊賢於本院九十一年三月二十九日準備程序中證稱：「刮地痕的位置不
　　　是撞擊點的位置，撞擊點應該是在倒地之前」等語（見本院卷(二)第四四頁），
　　　再參酌上開現場圖及現場照片顯示：清潔車肇事後停止之方位斜向左前方，及
　　　林恩吉於刑事庭始終堅稱為閃避甲○○之機車而往左閃避等語 (見本院上開刑
　　　事卷第五七頁) ，與甲○○自水源街駛出欲左轉防汛道路往新莊方向之行進路
　　　線，及清潔車左前車頭部位撞上重機車之後側，甲○○連人帶車衝上左前方之
　　　水泥邊上草叢裡等情觀之，撞擊點至少應在斑馬線中央位置，較符合力學原理
　　　，而機車在遭撞擊受力後往左前方倒地造成刮地痕跡，故撞擊點絕不可能在防
　　　汛道路往新莊方向之車道上，是甲○○辯稱伊當時已行駛至伊車道上，係林恩
　　　吉駛入對向車道來撞伊云云，委無足採。
    3.警方繪製之現場圖雖將另一邊之停止線劃成斑馬線、水泥邊劃成水泥分隔島，
      惟鑑定機關之臺灣省臺北縣區車輛行車事故鑑定委員會於鑑定之前，曾由該委
      員會技士劉俊賢履勘現場，並繪製現場圖一份送給委員會參考，而該現場圖已
      將警方所製作現場圖之疏誤予以更正，而正確繪出停止線及水泥邊，有該現場
　　　勘驗報告表所附之現場圖在卷可參（見本院卷(二)第五四頁），應不致因警方製
　　　作之現場圖有上開停止線、水泥邊等二處標示之疏誤，而影響該鑑定機關對於
　　　肇事原因之鑑定結果，故甲○○以此作為否定鑑定報告之理由，要無足取。從
　　　而本件事故之發生，甲○○與林恩吉均有過失，本院審酌雙方過失程度，認為
　　　甲○○與訴外人林恩吉對於本件車禍之發生應各負百分之五十之肇事責任，爰
　　　依前開法條規定，減輕新莊市公所百分之五十賠償金額。
  (三)甲○○得請求損害賠償之金額：
    國家賠償法第五條規定：國家損害賠償，除依本法規定外，適用民法規定。又按
    不法侵害他人身體或健康者，對於被害人因此喪失或減少勞動能力或增加生活上
    之需要時，應負損害賠償責任；不法侵害他人之身體者，被害人雖非財產上之損
    害，亦得請求賠償相當之金額，民法第一百九十三條、第一百九十五條第一項分
    別定有明文。甲○○因新莊市公所所屬公務員林恩吉執行職務行使公權力時之過
    失，受有身體健康不法侵害之損害，而依國家賠償法第二條第二項之規定，請求
    新莊市公所賠償醫藥費、喪失勞動能力之損失、增加生活上需要、精神慰撫金等
    ，即無不合。茲就甲○○各項請求之數額，依序審酌如下：
    1.醫藥費部分：
      經查：甲○○於原審原主張其已支出之醫藥費用為一百十萬零十二元 (含全民
　　　健康保險給付部分），嗣於最後言詞辯論時減縮有關健保給付部分（見原審卷
　　　第一六二頁），經原審函請財團法人新光吳火獅紀念醫院檢送甲○○自本件車
　　　禍發生之八十八年六月起之就醫醫療費用明細計算結果，認甲○○實際已支出
　　　之醫藥費用為二十萬三千七百三十六元（不含健保給付部分），此有該醫院八
　　　十九年十一月二十二日以（89）新醫醫字第七八Ｏ號函檢送之醫療費用證明單
　　　及全民健保費用明細附卷可稽（見原審卷第九一頁至第一四七頁），並扣除伙
　　　食費三萬七千八百八十五元、證明書費用合計六千零八十元、電話費四百三十
　　　三元等非因侵權行為所受損害後，合計甲○○所得請求新莊市公所賠償已支出
　　　之醫療費用為十五萬九千三百三十八元；又甲○○因已全身癱瘓，須終身定期
　　　回院檢查，其就未到期之門診費用有預為請求之必要，應准許其預為請求，查
　　　甲○○繼續治療每年應自付之金額為一千二百元，有前述新光醫院之回函在卷
　　　可參，原審以甲○○係民國六十九年五月三十日出生，距發生車禍之八十八年
　　　六月七日為剛滿十九足歲，認應以五十三點七八年計算其餘命年數，而駁回甲
　　　○○以十歲年齡計算之六十二年餘命年數之主張，從而，甲○○得請求未到期
　　　之醫療費用，依照法定利率年息百分之五扣除中間利息後，為三萬一千七百五
　　　十七元（元以下四捨五入，以下同），故認甲○○已經支付及將來所需之醫療
　　　費用合計為十九萬一千零九十五元 (即 159338＋317517 ＝ 191095)。甲○○
　　　及新莊市公所對於原審上開關於醫藥費之計算方式，並無不服，甲○○就此部
　　　分僅對於原審判決駁回其中九萬五千五百四十七元之請求上訴（即原判決認其
　　　應負百分之五十與有過失不服），就其餘被駁回部分並未聲明不服，故本院就
　　　醫療費用部分，僅就甲○○應否負與有過失責任予以審酌。查甲○○就本件車
　　　禍之發生，應負百分之五十肇事責任，已如前述，從而，甲○○請求新莊市公
　　　所再給付醫療費用九萬五千五百四十七元，即無足取。
    2.喪失勞動能力之損失部分：
      甲○○主張其現在為植物人，喪失全部勞動力之事實，經本院向財團法人新光
      吳火獅紀念醫院函詢甲○○之傷勢回復情形，嗣該醫院以九十年十二月二十四
      日（九十）新醫醫字第一Ｏ二八號函附主治醫師之回函稱：甲○○目前仍失語
      症，四肢強（僵）直無法協調運動，無法站立，大小便失禁，已追蹤超過兩年
      ，傷勢已穩定，故前述神經缺損及障礙恐無法回復等語 (見本院卷(二)第十七頁
      ) ，應堪信為真正。甲○○於原審主張其自二十三歲起至六十歲止，喪失三十
      八年勞動能力，以每月薪資二萬元計算，共計損失五百十萬四千零六十六元。
      經原審以行政院勞工委員會於八十六年十月十六日發布，自同年十月十六日起
      實施之調整基本工資為每月一萬五千八百四十元作為計算甲○○喪失勞動能力
      損失之基礎，且以二十三歲至六十足歲間僅有三十七年時間計算，再按照年息
      百分之五計算扣除中間利息後，而認甲○○喪失勞動力之損失應為三百六十八
      萬六千九百三十元（元以下四捨五入，以下同）。甲○○對於原審上開關於喪
      失勞動能力損失之計算方式，並無不服，甲○○就此部分僅對於原審判決駁回
      其中一百八十四萬三千四百六十五元之請求上訴 (即原判決認其應負百分之五
      十與有過失不服) ，就其餘被駁回部分並未聲明不服。新莊市公所對於此部分
      則認原審按最低工資計算甲○○喪失勞動能力之損失時，並未一併考量甲○○
      一面已獲全部喪失勞動能力之損失補償，一面又將另獲得因將來免參加勞動所
      應支出之成本利益，故主張二者應予損益相抵，即應比照所得稅申報方式，扣
      除所得之百分之三十之成本云云。惟查：所謂扣除所得百分之三十之成本，乃
      所得稅法規定以所得扣除百分之三十作為成本支出後，再予以課稅，係有利於
      報稅義務人之規定，殊難作為計算喪失勞動能力時應扣除成本之依據，故新莊
      市公所此部分主張，即屬無據。而甲○○就本件車禍之發生，應負百分之五十
      與有過失責任，故甲○○請求新莊市公所再給付喪失勞動能力之損失一百八十
      四萬三千四百六十五元，為無理由。
    3.增加生活上需要部分：
    甲○○於原審主張其因本次車禍已支出紙尿褲一萬五千二百五十元、學步帶一
      千二百元、電動復健椅三萬九千元、尿套一百九十五元、小型輪椅三千六百元
      ，合計五萬九千二百四十五元等費用，均屬甲○○因本件事故增加生活需要而
      支出部分，自得請求新莊市公所賠償之。又甲○○因本次車禍已全身癱瘓，需
      終日包裏紙尿褲，預計每月平均花費為一千五百元，扣除中間利息後每年為一
      萬四千零八十元，甲○○於原審原主張關於紙尿褲預期增加之支出為八十六萬
      八千七百八十三元，原審以甲○○餘命五十三點七八年計算，判決甲○○關於
      紙尿褲將來預期增加之支出為六十八萬四千五百三十五元。甲○○及新莊市公
      所對於原審上開關於增加生活上需要之計算方式，並無不服，甲○○就此部分
      僅對於原審判決駁回其中三十七萬一千八百九十一元 (含已支出學步帶等費用
      二萬九千六百二十三元及預期紙尿褲支出費用三十四萬二千二百六十八元) 之
      請求上訴（即對原判決認其應負百分之五十與有過失不服），就其餘被駁回部
      分並未聲明不服，故本院就此部分增加生活上需要部分，僅就甲○○應否負與
      有過失責任予以審酌。查甲○○就本件車禍之發生，應負百分之五十肇事責任
      ，從而，甲○○請求新莊市公所再給付此部分增加生活上需要之費用三十七萬
      一千八百九十一元，委無足採。
    看護費部分：查甲○○全身癱瘓，無法自理生活，且恐無法回復之事實，為新
      莊市公所所不爭執，且有新光吳火獅紀念醫院九十年十二月二十四日（九十）
      新醫醫字第一Ｏ二八號函附卷可稽（見本院卷(二)第十六頁、第十七頁），應堪
      信為實在。則甲○○之父母需辭去原有工作全天候照顧甲○○，其因此無法外
      出就業領得之薪水，應相當於本應為甲○○申請特別看護所需之花費，此為因
      本件事故而增加生活需要支出部分，自不能嘉惠於加害人，從而，甲○○請求
      新莊市公所賠償，應屬有據。甲○○主張依新光吳火獅紀念醫院申請看護之標
      準費用每天二千元，即每月六萬元，每年在年初給付應依照法定利率年息百分
      之五扣除各月中間利息，即每年五十七萬五千四百零七元，原審以甲○○餘命
      五十三點七八年計算，依照法定利率年息百分之五扣除中間利息後，認甲○○
      增加看護費之損失為一千五百二十三萬三千九百六十三元。甲○○對於原審上
      開關於看護費損失之計算方式，並無不服，其就此部分僅對於原審判決駁回其
      中七百六十一萬六千九百八十一元之請求上訴 (即原判決認其應負百分之五十
      與有過失不服) ，就其餘被駁回部分並未聲明不服。新莊市公所於此部分上訴
      主張甲○○日後之飲食照料，得向行政院勞委會申請外籍監護工全天照料，其
      看護費用之支出額即應依外籍監護工申請辦法之規定，以每月一萬五千八百四
      十元計算云云。惟查甲○○屬重度殘障，完全無法自理生活，本院衡酌甲○○
      之身體狀況，顯非一人所能照顧，並參酌僱用外籍監護工之費用需再加上就業
      安定費及膳宿，並非僅每月一萬五千八百四十元之薪資支出等情，認甲○○主
      張依新光吳火獅紀念醫院申請看護之標準，以每天二千元計算其看護費用之損
      失，核屬有據，應予准許。是新莊市公所上訴主張原審關於看護費之計算基準
      過高云云，要無足取。而甲○○就本件車禍之發生，應負百分之五十與有過失
      責任，故甲○○請求新莊市公所再給付看護費損失七百六十一萬六千九百八十
      一元，委無理由。
    4.精神慰撫金部分：
      甲○○於發生事故當時年僅十九歲，因本件事故而致全身癱瘓，身體機能受重
      大挫傷，並因此失去處理生活事務之能力，而受宣告為禁治產人，有其提出本
      院八十九年度禁字第八四號民事裁定在卷足憑 (見原審卷第八三頁至第八四頁
      ) ，其生理、心理所受之痛苦甚鉅，損失鉅大無法彌補。本院審酌雙方之經濟
      、地位等一切情狀，認甲○○於原審請求三百萬元精神慰撫金尚稱允當，新莊
      市公所認甲○○主張之精神慰撫金過高云云，委無足採。惟甲○○就本件車禍
      之發生，應負百分之五十肇事責任，從而，甲○○得請求之精神慰撫金為一百
      五十萬元。惟因原審已准許其中七十五萬元，故甲○○得再請求新莊市公所給
      付之精神慰撫金為七十五萬元；然新莊市公所主張曾於甲○○住院時給付二十
      五萬五千二百五十五元可為抵銷，有醫療費用收據、預存證明單可查（見本院
      卷(一)第七二頁、第七三頁），復為甲○○所不爭執（見本院卷(二)第七三頁），
      是該二十五萬五千二百五十五元，應於上開七十五萬元之再給付額中扣除，是
      甲○○請求新莊市公所再給付精神慰撫金四十九萬四千七百四十五元，為有理
      由，逾此部分之請求，即屬無據，應予駁回。
四、綜上所述，甲○○依國家賠償法之規定，請求新莊市公所再給付四十九萬四千七
    百四十五元之精神慰撫金，及自八十九年五月四日起至清償日止，按週年利率百
    分之五計算之利息，即屬正當，應予准許。原審判決駁回甲○○此部分請求，自
    有未洽，上訴意旨指摘原判決此部分不當，求予廢棄改判，為有理由，爰由本院
    將原判決此部分廢棄改判如主文第二項所示；至於甲○○逾此部分之請求 (包括
    醫療費用九萬五千五百四十七元、喪失勞動能力損失一百八十四萬三千四百六十
    五元、學步帶等增加生活上需要三十七萬一千八百九十一元、看護費用七百六十
    一萬六千九百八十一元、精神慰撫金一百七十五萬五千二百五十五元) 即無理由
    ，不應准許，原審為甲○○敗訴判決，並無違誤，上訴意旨指摘原判決此部分不
    當，求予廢棄改判，為無理由，應予駁回上訴。又原審關於甲○○喪失勞動能力
    及看護費用損失之計算方式並無不合，新莊市公所上訴指摘原判決此部分不當，
    求予廢棄改判，為無理由，應駁回其上訴。另兩造均陳明願供擔保聲請宣告假執
    行或免為假執行，就甲○○勝訴部分，經核均無不合，爰分別酌定相當擔保金額
    併准許之；至甲○○敗訴部分，其假執行之聲請，已失所附麗，應予駁回。
五、本件為判決基礎之事證已臻明確，本院經逐一審酌兩造歷審所提攻擊、防禦方法
    ，均與前開論斷結果無礙，爰不再一一論述，並此敘明。
六、據上論結，本件甲○○之上訴為一部有理由，一部無理由；新莊市公所之上訴為
    無理由，依民事訴訟法第四百四十九條第一項、第四百五十條、第四百六十三條
    、第三百九十條第二項、第三百九十二條、第七十八條、第七十九條但書，判決
    如主文。
中　　　華　　　民　　　國　　九十一　　年　　　七　　　月　　  二　  　日
　　　　　　　　　　　　　　　　　　民事第十六庭
                                　　　　審判長法　官　阮　富　枝
                                　　　　　　　法　官　黃　豐　澤
                                　　　　　　　法　官　吳　麗　惠
右正本係照原本作成。
兩造如不服本判決，應於收受送達後二十日內向本院提出上訴書狀，其未表明上訴理
由者，應於提出上訴後二十日內向本院補提理由書狀（均須按他造當事人之人數附繕
本）上訴時應提出委任律師或具有律師資格之人之委任狀；委任有律師資格者，另應
附具律師及格證書及釋明委任人與受任人有民事訴訟法第四百六十六條之一第一項但
書或第二項（詳附註）所定關係之釋明文書影本。
中　　　華　　　民　　　國　　九十一　　年　　　七　　　月　　　三　　　日
　　　　　　　　　　　　　　　　　　　　　　　書記官　陶　美　玲
附註：
民事訴訟法第四百六十六條之一（第一項、第二項）：
對於第二審判決上訴，上訴人應委任律師為訴訟代理人。但上訴人或其法定代理人具
有律師資格者，不在此限。
上訴人之配偶、三親等內之血親、二親等內之姻親，或上訴人為法人、中央或地方機
關時，其所屬專任人員具有律師資格並經法院認為適當者，亦得為第三審訴訟代理人
。
